臺灣臺中地方法院刑事判決　　　　　　　96年度易字第1265號
公　訴　人　臺灣臺中地方法院檢察署檢察官
被　　　告　甲○○
上列被告因詐欺案件，經檢察官提起公訴（96年度偵字第3607號
），本院判決如下：
    主  文
甲○○幫助犯詐欺取財罪，處有期徒刑伍月，如易科罰金，以銀
元佰元（即新臺幣玖佰元）折算壹日。
    事  實
甲○○雖可預見將自己帳戶之存摺及金融卡交給他人，可能因此
被他人利用以詐術使人將款項匯入該帳戶後，再予提領，而幫助
他人從事詐欺取財犯罪，仍於民國95年6 月間某日，因見報紙夾
報刊登「存簿借錢」之廣告（起訴書誤載為收購金融帳戶之資訊
），竟基於該他人以其帳戶做為犯罪工具，亦不違反其本意之不
確定故意，撥打該廣告上之聯絡電話表示欲借款，並在臺中縣外
埔鄉○○路某「全家便利商店」前，將其自己申辦之中華郵政大
甲郵局，局號0000000 、帳號0000000 號帳戶之存摺、印鑑及金
融卡、密碼，交付予自稱「王先生」之成年人（年約30歲），藉
此取得新臺幣（下同）6,000 元之借款。該不詳姓名之成年人於
收受上開存摺及提款卡後，即意圖為自己不法之所有，於95年6
月21日12時許，由姓名年籍不詳之人撥打電話給乙○○，向乙○
○自稱為電信局人員，佯稱乙○○遭人在臺北冒用身分申請電話
，因而積欠電話費30,000元，又說要幫乙○○將電話轉接到臺北
的警察局，轉接後接聽電話之人自稱「李警官」，該名「李警官
」復向乙○○詐稱已有多人受騙，要將電話轉接到金管會，轉接
後復有一名叫「張文勇」之男子自稱是金管會組長，叫乙○○把
存款轉到一個安全帳戶內，並要求乙○○不能掛斷電話，乙○○
因而陷於錯誤，先於95年6 月21日下午1 時左右，到臺南市○○
○路○段之臺灣企銀辦理網路銀行，將甲○○之上開帳戶設定為
約定轉入帳戶後，「張文勇」又叫乙○○將其台新銀行帳戶內之
500,000 元轉到台灣企銀（帳號00000000000 號）帳戶內，旋即
自乙○○上開臺灣企銀帳戶以跨行轉帳之方式接續轉帳345,000
元（起訴書漏載）、500,000 元至甲○○上述帳戶中，乙○○嗣
後發覺受騙，報案後查獲上情。
    理  由
一、認定犯罪事實所憑之證據及理由
  (一)被害人乙○○於警詢中就其上開受騙經過指述甚明。
  (二)被告甲○○坦承於上開時、地將其申辦之中華郵政大甲郵局
    ，局號0000000 、帳號0000000 號帳戶之存摺及金融卡，交
    付予自稱「王先生」之成年人，藉此取得6,000 元借款。
  (三)並有台新國際商業銀行國內匯款申請書影本、臺灣企銀網路
    銀行申請書暨約定書影本、被告上開帳戶之開戶基本資料影
    本、交易明細影本各1份在卷可憑。
二、對被告辯解之判斷：
  (一)被告辯稱：伊向自稱「王先生」之人借款，「王先生」要求
    伊交付上開帳戶之存摺、提款卡等物做為抵押，伊不知道會
    被拿去做不法用途云云。
  (二)一般人到金融機構換領存簿、金融卡均不須另外收費，而金
    融機構存摺、提款卡之功能乃係做為利用該金融帳戶存、提
    款項使用，除此用途之外，其物本身之財產上價值極為低微
    ，被告向真實姓名年籍不詳之「王先生」借款6,000 元，該
    「王先生」竟要求被告交付財產價值甚低，無法確保其債權
    獲償之存摺、提款卡做為擔保，其目的顯然是要使用被告之
    帳戶，佐以一般人申請銀行活期存款帳戶極為容易且便利，
    如非欲將銀行帳戶充作犯罪之用，即無刊登報紙，假借名義
    取得之必要，被告自承其學歷係高中肄業，平日從事板模工
    作，其於95年6 月間已經是年滿23歲，有社會經驗之成年人
    ，且於偵查中亦自承知道現今社會上有很多詐騙集團，是以
    被告之智識能力，其就帳戶可能被供作不法使用應屬可以預
    見，然竟為取得6,000 元借款而將其存摺及提款卡任意交給
    真實姓名不詳之人，益見該人使用其帳戶從事犯罪之結果並
    不違背被告之本意，自不得空言推稱其不知情，即可解免罪
    責，其所辯不足採信。
三、論罪科刑之理由
  (一)被告所為係犯刑法第30條第1 項、第339 條第1 項之幫助詐
    欺取財罪。
  (二)被告行為後，刑法業於94年1 月7 日修正，同年2 月2 日公
    布，於95年7 月1 日施行。修正後新法第2 條第1 項規定：
    「行為後法律有變更者，適用行為時之法律。但行為後之法
    律有利於行為人者，適用最有利於行為人之法律。」，其目
    的係為與刑法第1 條規定之罪刑法定主義契合，貫徹法律禁
    止溯及既往原則之精神，乃修正為「適用行為時之法律」，
    並兼採有利行為人之立場，採「從舊從輕」原則。惟該條係
    規範行為後法律變更所生新舊法律比較適用之準據法，於新
    法施行後，應逕適用新法第2 條第1 項之規定，為「從舊從
    輕」之比較。並應就罪刑有關之共犯、未遂犯、想像競合犯
    、牽連犯、連續犯、結合犯，以及累犯加重、自首減輕暨其
    他法定加減原因與加減例等一切情形，綜其全部罪刑之結果
    而為比較（最高法院95年第8 次刑事庭會議決議參照）。另
    屬於文字之修正、法律見解之明文化者，非屬法律變更，應
    適用裁判時法（最高法院95年第21次刑事庭會議決議參照）
    。
  1.刑法第339 條第1 項之詐欺取財罪，法定刑得科或併科銀元
    1,000 元以下罰金。依修正後刑法施行法增訂第1 條之1 ：
    「中華民國94年1 月7 日刑法修正施行後，刑法分則編所定
    罰金之貨幣單位為新臺幣。94年1 月7 日刑法修正時，刑法
    分則編未修正之條文定有罰金者，自94年1 月7 日刑法修正
    施行後，就其所定數額提高為30倍。但72年6 月26日至94年
    1 月7 日新增或修正之條文，就其所定數額提高為3 倍。」
    。又刑法第33條第5 款修正為：「主刑之種類如下：五、罰
    金：新臺幣1,000 元以上，以百元計算之」等規定觀之，依
    修正後之法律，刑法第339 條第1 項詐欺取財罪所得科處之
    罰金刑最高為新臺幣30,000元，最低為新臺幣1,000 元，然
    依被告行為時之刑罰法律，即罰金罰鍰提高標準條例第1 條
    前段規定之提高倍數10倍及修正前刑法第33條第5 款規定之
    罰金最低額1 元計算，則刑法第339 條第1 項之詐欺取財罪
    所得科處之罰金最高為銀元10,000元，最低額為銀元10元，
    若換算為新臺幣，最高額與新法同為新臺幣30,000元，最低
    額則僅為新臺幣30元。比較上述修正前、後之刑罰法律，應
    以修正前之刑法第33條第5 款之規定較有利於被告。
  2.被告犯罪時之刑法第30條規定：「幫助他人犯罪者，為從犯
    。雖他人不知幫助之情者，亦同。從犯之處罰，得按正犯之
    刑減輕之。」，修正後之刑法第30條則規定：「幫助他人實
    行犯罪行為者，為幫助犯。雖他人不知幫助之情者，亦同。
    幫助犯之處罰，得按正犯之刑減輕之。」，僅文字修正，其
    法律效果並無不同，對被告不生有利或不利之影響，應適用
    裁判時之新法減輕其刑。
  (三)審酌被告犯罪之手段、被害人被詐取之金額高達845,000 元
    ，犯罪所生之危害不小，且被告犯罪後飾詞狡辯、並無悔意
    等一切情狀，量處如主文所示之刑。被告於犯罪時之刑法第
    41 條 第1 項前段規定：「犯最重本刑為5 年以下有期徒刑
    以下之刑之罪，而受6 個月以下有期徒刑或拘役之宣告，因
    身體、教育、職業、家庭之關係或其他正當事由，執行顯有
    困難者，得以1 元以上3 元以下折算一日，易科罰金。」又
    被告行為時之易科罰金折算標準，修正前罰金罰鍰提高標準
    條例第2 條前段（現已刪除）規定，就其原定數額提高為
    100 倍折算1 日，則本件被告行為時之易科罰金折算標準，
    應以銀元100 元或200 元或300 折算1 日，經折算為新臺幣
    後，應以新臺幣300 元或600 元或900 元折算為1 日。惟95
    年7 月1 日修正公布施行之刑法第41條第1 項前段則規定：
    「犯最重本刑為5 年以下有期徒刑以下之刑之罪，而受六個
    月以下有期徒刑或拘役之宣告者，得以新臺幣1,000 元、
    2,000 元或3,000 元折算一日，易科罰金。」比較修正前後
    之易科罰金折算標準，以95年7 月1 日修正公布施行前之規
    定，較有利於被告，則應依刑法第2 條第1 項前段，適用修
    正前刑法第41條第1 項前段，並配合修正前罰金罰鍰提高標
    準條例第2 條之規定，定其折算標準。
四、適用之法律
  (一)刑事訴訟法第299條第1項前段。
  (二)刑法第2 條第1 項、第339 條第1 項、刑法第30條第1 項、
    第2 項、（修正前）第33條第5 款、（修正前）第41條第1
    項前段。
  (三)罰金罰鍰提高標準條例第1條前段、（修正前）第2條。
中　　華　　民　　國　　96　　年　　5 　　月　　2 　　日
                刑事第八庭  審判長法  官  林慧英
                                  法  官  簡源希
                                  法  官  陳慧珊
上正本證明與原本無異。
如不服本判決，應於判決送達後10日內向本院提出上訴狀（應附
繕本），上訴於臺灣高等法院臺中分院。
                                  書記官  施玉卿
中　　華　　民　　國　　96　　年　　5 　　月　　2 　　日
【附錄本案論罪科刑法條】
刑法第339條第1項：
意圖為自己或第三人不法之所有，以詐術使人將本人或第三人之
物交付者，處5 年以下有期徒刑、拘役或科或併科1 千元以下罰
金。
